臺灣高等法院刑事判決
                                   108年度上訴字第1829號
上  訴  人  臺灣新北地方檢察署檢察官
上  訴  人
即  被  告  李沂倫



選任辯護人  李聖鐸律師（法扶律師）
上列上訴人等因被告違反毒品危害防制條例案件，不服臺灣新北
地方法院107年度訴字第400號，中華民國108年4月26日第一審判
決（起訴案號：臺灣新北地方檢察署106年度少連偵字第556號）
，提起上訴，本院判決如下：
    主  文
上訴駁回。
    犯罪事實
一、甲○○前於民國101年間因違反毒品危害防制條例及槍砲彈藥
    刀械管制條例等案件，經臺灣桃園地方法院102年度訴字第6
    47號各判處有期徒刑10月、3年2月，併科罰金新臺幣（下同
    ）10萬元，有期徒刑部分應執行有期徒刑3年10月，嗣由本
    院102年度上訴字第3292號就違反槍砲彈藥刀械管制條例案
    件部分撤銷改判有期徒刑1年10月，併科罰金7萬元，以及就
    違反毒品危害防制條例部分駁回上訴，併就有期徒刑部分定
    應執行刑有期徒刑2年，並經最高法院103年度台上字第2849
    號駁回上訴而確定，於103年12月8日起入監執行，於105年1
    月25日假釋付保護管束出獄，於105 年11月17日假釋付保護
    管束期滿未經撤銷，其未執行之刑以已執行完畢論，猶不知
    悔改，詎其明知甲基安非他命係毒品危害防制條例第2 條第
    2 項第2 款所規定之第二級毒品，不得販賣，竟與邱羿夫（
    所犯共同販賣第二級毒品未遂罪部分，由原審106 年度訴字
    第1027號審結）共同基於意圖營利而販賣第2 級毒品之犯意
    聯絡，先由甲○○於民國106 年7 月16日晚間某時，以其所使
    用手機（搭配門號0000000000號，未扣案）上之通訊軟體「
    微信」與事先已成為警方線民之少年呂ＯＯ（真實姓名年籍資
    料詳卷，另由原審法院少年法庭審理）相約於同日晚間10時
    許，在位於新北市中和區景新街上之統一便利超商前，以15
    00元販售第2 級毒品甲基安非他命1包，再以上開手機通訊
    軟體「微信」與邱羿夫所使用之行動電話（搭配門號000000
    0000號，未扣案）取得聯繫，委由邱羿夫於同日晚間7 至8 
    時許，先前往臺北市○○區○○○路000 號6 樓，向甲○○拿取甲
    基安非他命1 包（淨重0.7124公克，驗餘淨重0.7113公克）
    ，並告知毒品交易之對象、地點與金額後，隨即由邱羿夫於
    同日晚間10時許，在新北市中和區景新街467 巷32弄口，欲
    將該包甲基安非他命交付與呂ＯＯ，同時自呂ＯＯ處收取1500元
    之價金，然隨即為事先前往該處埋伏等候之警員當場查獲而
    未遂，並扣得上開第二 級毒品甲基安非他命1 包及現金150
    0元，始循線查悉上情。
二、案經新北市政府警察局新莊分局移送臺灣新北地方檢察署（
    以下稱新北地檢署）檢察官偵查起訴。
    理  由
壹、證據能力：
一、按被告以外之人於審判外之言詞或書面陳述，除法律有規定
    者外，不得作為證據，刑事訴訟法第159條第1項定有明文。
    又被告以外之人於審判外之陳述，雖不符刑事訴訟法第159
    條之1 至第159 條之4 之規定，而經當事人於審判程序同意
    作為證據，法院審酌該言詞陳述或書面陳述作成時之情況，
    認為適當者，亦得為證據；當事人、代理人或辯護人於法院
    調查證據時，知有同法第159 條第1 項不得為證據之情形，
    而未於言詞辯論終結前聲明異議者，視為有前項之同意，刑
    事訴訟法第159 條之5 亦有明文。立法意旨在於傳聞證據未
    經當事人之反對詰問予以核實，原則上先予排除；惟若當事
    人已放棄反對詰問權，於審判程序中表明同意該等傳聞證據
    可作為證據；或於言詞辯論終結前未聲明異議，基於尊重當
    事人對傳聞證據之處分權，及證據資料愈豐富，愈有助於真
    實發見之理念，且強化言詞辯論主義，使訴訟程序得以順暢
    進行，上開傳聞證據亦均具有證據能力。查本判決下列所引
    各項供述證據，除上開證據外，檢察官、被告及其辯護人於
    本院準備程序中均同意作為證據（見本院卷第94至96頁），
    本院審酌各該證據作成時之情況，並無違法不當或證明力明
    顯過低之瑕疵，認以之作為證據應屬適當，依刑事訴訟法第
    159 條之5 規定，均俱有證據能力。
二、至其餘憑以認定被告犯罪事實所引各項非供述證據，查無違
    反法定程序取得之情，依刑事訴訟法第158 條之4 規定之反
    面解釋，均有證據能力。
貳、實體部分：
一、事實認定之理由及依據：
  ㈠上開犯罪事實，業據被告於原審及本院審理時坦承不諱（見
    原審卷第413 頁、第418 頁、本院卷第94頁），並有下列證
    據可供佐證：
  ⒈供述證據：
  ⑴證人即共犯被告邱羿夫於偵查中證稱：伊於106年7月16日在
    新北市中和區景新街467 巷32弄口附近，要把甲基安非他命
    交給一個女生，那包甲基安非他命是從被告那裡來的，伊叫
    被告為小畿，當時被告腳受傷，不能動，所以他在林森北路
    409 號請伊送甲基安非他命，被告是在106 年7 月16日當天
    晚上7 、8 點左右委託伊送的，被告跟伊說到景新街附近的
    國小警衛室，但伊找不到，伊就跟被告說改約在美廉社，但
    等了5 分鐘還是沒到，所以又改約在7-11，後來被告傳訊息
    說對方已經到7-11，伊走到7-11的路上就看到那個女生，伊
    等眼神相對，對方就向伊點頭，伊也向她點頭，伊就說進7-
    11買個飲料吧，後來進7-11後，伊覺得很奇怪，怎麼7-11突
    然多了5 、6 個男生，氣氛很怪，伊覺得有間題，就把那個
    女生約到沒攝影機的飲料區，趁沒任何人注意時把東西塞到
    她口袋裡，事後出7-11，那個女生才拿錢給我，當時那個女
    生給伊1500元，當時是交完甲基安非他命之後才被抓等語（
    見少連偵字第556 號卷第65至66頁）。
  ⑵證人即少年呂ＯＯ於警詢及偵查中證稱：伊於106年7月16日在
    新北市中和區景新街467巷30弄口附近向邱羿夫買甲基安非
    他命伊是7月17日被關進少觀所，伊是在微信的毒品支援版
    找到被告，被告的微信暱稱是「畿」，並跟他約在新北市中
    和區景新街統一超商附近交易，伊跟被告買毒品，但是是由
    被告的朋友送過來等語（見少連偵字第556號卷第21至23頁
    、第79至80頁）。
  ⒉扣案白色或透明晶體1 包，經送請鑑驗結果確含有第2 級毒
    品甲基安非他命成分一節，亦有臺北榮民總醫院106 年9 月
    15日北榮毒鑑字第Ｃ0000000 號毒品成分鑑定書1 份（見少
    連偵字第303 號卷第122 頁）。並有「微信」通訊軟體對話
    紀錄、現場暨扣案物照片、門號0000000000之雙方通聯紀錄
    （見少連偵字第556 號卷第27至33頁、第35至39頁、第91至
    94頁、少連偵字第303 號卷第55至59頁）。
  ⒊此外，復有第二級毒品甲基安非他命1 包（淨重0.7124公克
    ，驗餘淨重0.7113公克）、現金1500元扣案可資佐證。
  ㈡按販賣毒品係違法行為，亦無公定價格，可任意分裝增減份
    量及純度，且每次買賣之價格、數量，亦隨時依雙方之關係
    深淺、資力、需求量、對行情之認知、來源是否充裕、查緝
    是否嚴緊、購買者被查獲時供出來源之可能風險評估等因素
    ，而異其標準，故常機動調整，非可一概而論。從而，販賣
    之利得，除非經行為人詳細供出其販賣毒品之進價及售價，
    且數量俱臻明確外，實難察得其具體得利之實情；然販賣者
    從價差或量差中牟利，方式雖異，惟其販賣之目的在於意圖
    營利則屬同一，是舉凡有償交易，除足以反證其確係另基於
    某種非圖利本意之關係外，尚難祇因無法查悉其精確之販入
    價格，作為是否高價賣出之比較，即謂其無營利之意思而阻
    卻販賣犯行之追訴。再者，毒品之價格不低，取得不易，苟
    無利可圖，應無甘冒被查緝法辦之風險，平白無端轉讓他人
    ，而有從中賺取價差或量差以牟利之意圖（最高法院10 6年
    度台上字第1229號、105年度台上字第2185號、105年度台上
    字第738號判決參照）。查被告販賣第二級毒品甲基安非他
    命予呂ＯＯ之過程中，僅係於網路上交談即欲進行毒品交易，
    其2人實無深刻交情或其他密切關係，對被告而言應極具風
    險性，若無利可圖，豈有甘冒被查緝法辦風險而仍為之，且
    另案被告邱羿夫於原審審理時供稱：伊與甲○○共同去交易毒
    品，被告請伊吃甲基安非他命是一定有的，這一次他叫伊送
    甲基安非他命去交易時，就已經先請伊吃甲基安非他命了等
    語（見原審訴字第1027號卷第210 至211 頁）。益見被告有
    從中賺取買賣價差牟利之意圖，應可認定被告係出於營利之
    意圖而為之，即屬販賣行為。
  ㈢綜上，被告任意性之自白與事實相符，堪予採信。本案事證
    明確，被告販賣第二級毒品甲基安非他命未遂之犯行，已臻
    明確。
二、論罪科刑：
  ㈠按甲基安非他命為毒品危害防制條例第2 條第2 項第2 款所
    定之第2 級毒品。是核被告所為，係犯毒品危害防制條例第
    4 條第2 項、第6 項之販賣第二級毒品未遂罪。其意圖販賣
    而持有第二級毒品之低度行為，應為販賣未遂之高度行為所
    吸收，不另論罪。其與另案被告邱羿夫間就上開犯行，有犯
    意聯絡及行為分擔，應論以共同正犯。
  ㈡刑之加重減輕部分：
  ⒈按刑事偵查技術上所謂之「釣魚」者，係指對於原已犯罪或
    具有犯罪故意之人，以設計引誘之方式，使其暴露犯罪事證
    ，而加以逮捕或偵辦者而言，或稱「機會提供型」之誘捕偵
    查，純屬偵查犯罪技巧之範疇，並未違反憲法對於基本人權
    之保障，且於公共利益之維護有其必要性存在，此與「陷害
    教唆」係指行為人原不具犯罪之故意，純因司法警察之設計
    教唆，始萌生犯意，進而實施犯罪構成要件之行為者（亦稱
    「犯意誘發型」之誘捕偵查）不同。經查：少年呂ＯＯ於案發
    前已成為警方之線民，透過手機通訊軟體「微信」上之資訊
    版得知有人張貼販賣毒品之訊息，乃在警方授意下，與綽號
    「小畿」之被告相約交易毒品甲基安非他命，並由邱羿夫出
    面將甲基安非他命交付予少年呂ＯＯ，同時收取現金1500元而
    進行交易一節，既業據少年呂ＯＯ於另案原審法院106年度訴
    字第1027號案件（下稱另案）審理時明確具結證稱：對於審
    判長問：「請確認上開提示卷內的日記是否妳寫的？」、「
    所以上面寫的妳要幫警察當線民，是本案被查獲的情況嗎？
    」均點頭，並稱：伊不確定找伊當線民的警員的名字，當時
    跟伊配合的警員好像沒有一起到現場，查獲伊之後，該警員
    沒有再出面，伊是之前先答應幫警員做線民，所以才把被告
    約出來，約的人原本是被告，可是他叫邱羿夫出來送，邱羿
    夫有跟伊說是他的朋友要幫他送，因為伊本來就在販賣毒品
    的群組裡面，然後要交易的時候才會去看，他們會一直PO介
    紹毒品東西、哪一家比較好、然後價錢之類的，若要拿再去
    密那個人，再私下找他，這次伊是看到毒品的訊息後再去密
    微信上訊息的人等語（見原審訴字第1027號卷第195 至200
    頁）。足徵被告原已有犯罪之故意而張貼交易毒品之訊息，
    少年呂ＯＯ在警方授意下與被告相約交易毒品甲基安非他命一
    事，係警方以設計引誘之方式，使其暴露犯罪事證，而加以
    逮捕或偵辦，自應屬「機會提供型」之合法誘捕偵查，是另
    案被告邱羿夫受被告之委託攜帶毒品甲基安非他命前往與少
    年呂ＯＯ進行交易之行為，其等雖有販賣毒品之犯意，然因少
    年呂ＯＯ實際上並無買入毒品之真意，雙方交易毒品無從完成
    ，被告之販賣行為，僅屬於未遂，應依刑法第25條第2 項規
    定按既遂犯之刑減輕之。
  ⒉被告有犯罪事實欄一所載犯罪科刑及執行情形，有本院被告
    前案紀錄表在卷可參，其於受有期徒刑執行完畢後5 年內，
    故意再犯本案有期徒刑以上之罪，為累犯，且本院審酌被告
    因前案中之販賣第三級毒品未遂犯行，經法院論罪科刑及執
    行完畢後，竟仍再犯本案同一罪質之販賣毒品未遂罪，顯見
    被告並未因前案執行完畢而心生警惕，自我反省及控管能力
    均屬不佳，足認前案有期徒刑執行之成效未彰，被告對於刑
    罰之反應力薄弱而具有相當之惡性，需再延長其受矯正教化
    期間，以助其重返社會，並兼顧社會防衛之效果，乃依司法
    院大法官會議釋字第775 號之解釋意旨為個案裁量後，認應
    依刑法第47條第1 項有關累犯之規定，加重被告之最低法定
    本刑，並先加後減之。
  ⒊按刑法第59條規定之酌量減輕其刑，必須犯罪另有特殊之原
    因與環境，在客觀上足以引起一般同情，認為即使予以宣告
    法定最低度刑，猶嫌過重者，始有其適用。此所謂法定最低
    度刑，固包括法定最低本刑；惟遇有其他法定減輕之事由者
    ，則應係指適用其他法定減輕事由減輕其刑後之最低度刑而
    言。倘被告別有法定減輕事由者，應先適用法定減輕事由減
    輕其刑後，猶認其犯罪之情狀顯可憫恕，即使科以該減輕後
    之最低度刑仍嫌過重者，始得適用刑法第59條規定酌量減輕
    其刑。查被告於行為時已為成年人，對其販賣第二級毒品行
    為之違法性及對社會之危害性應有認識，被告竟為小利而為
    本案犯行，已有不該，且被告所犯販賣第二級毒品犯行數量
    非微，且係以通訊軟體在網際網路上公開使用具販賣毒品意
    思暱稱方式對不特定人伺機兜售毒品，顯非偶一為之臨時起
    意之犯行，社會危害性高，客觀上顯不足以引起一般人同情
    ；且被告所犯販賣第二級毒品罪，其最輕法定本刑為7 年以
    上有期徒刑，經適用刑法第25條第2 項規定減輕其刑後，最
    輕法定刑度已減為有期徒刑3 年7 月，客觀上已無再量處最
    低度刑猶嫌過重，而有情堪憫恕之情形，被告自無再依刑法
    第59條規定酌減其刑之餘地。是辯護意旨請求依刑法第59條
    規定酌減其刑云云，尚非有據。
三、原審本於同上見解，適用毒品危害防制條例第4 條第2 項、
    第6 項、第18條第1 項前段、第19條第1 項，刑法第28條、
    第25條第2 項、第47條第1 項、第38條第4 項之規定，並審
    酌被告前有毒品、槍砲、竊盜及肇事逃逸等前科紀錄之素行
    ，其本身不僅染有施用毒品之惡習，此間又進一步要求邱羿
    夫，欲將其所販賣之毒品甲基安非他命交予他人，並收取價
    金，對於社會治安及國民健康之危害不輕，復參酌其犯罪之
    手段、動機、目的、本身智識程度、所販賣毒品數量不多，
    以及嗣於原審及本院審理時已願據實坦承犯行，犯後態度尚
    可，仍具一定悔意等一切情狀，量處如主文所示之刑，以資
    儆懲。至扣案之甲基安非他命1 包（淨重0.7124公克，驗餘
    淨重0.7113公克），係查獲之第二級毒品，不問屬於犯罪行
    為人與否，應依毒品危害防制條例第18條第1 項前段宣告沒
    收銷燬；扣案之現金1500元，雖係邱羿夫販賣毒品時所收取
    之價金，然因少年呂ＯＯ實際上並無買入毒品而有交付價金之
    真意，雙方交易毒品無從完成，自難認係本案販毒之犯罪所
    得，不予宣告沒收。至未扣案之行動電話1 支（含門號0000
    000000號SIM 卡1 張），係被告持以供販賣毒品所使用之物
    ，依卷內事證無從認定業已滅失而不復存在，不問屬於犯罪
    行為人與否，仍應依毒品危害防制條例第19條第1 項規定宣
    告沒收，並依刑法第38條第4 項規定諭知於全部或一部不能
    沒收或不宜執行沒收時，追徵其價額等情，其認事用法尚無
    不合，量刑亦稱妥適。檢察官上訴意旨略以：查獲本案之新
    莊分局忠孝派出所員警沈明哲，業已在法院審理本案共犯邱
    羿夫之案件（即原審106 年度訴字第1027號）時，到庭明確
    證述，呂ＯＯ並非警方線民，其亦不認識呂ＯＯ，對如何查獲本
    件毒品交易及查獲過程，亦證述明確，呂ＯＯ雖聲稱其為警方
    線民，惟是那一個警察的線民，卻始終無法說明，且果其真
    為警方之線民，為何當天該警察卻未出現，而是由忠孝派出
    所之警察逮捕？本件顯非陷害教唆或誘捕，原審判決，認事
    用法應有違誤云云，檢察官上訴意旨，仍係就原審採證認事
    職權之適法行使，執憑己見，任意指摘，其上訴為無理由，
    應予駁回。另被告上訴並坦承犯行，認原審量刑過重，請求
    從輕量刑等語，惟量刑輕重係屬事實審法院得依職權自由裁
    量之事項，苟已斟酌刑法第57條各款所列情狀而未逾越法定
    刑度，不得遽指為違法（最高法院72年度台字第6696號判例
    參照）。本件原審判決既已經詳細審酌量刑之一切情狀，予
    以綜合考量，並在法定刑內科處其刑，並說明論罪科刑之各
    項法律依據，被告意旨指摘原判決不當，為無理由，亦予駁
    回。
據上論斷，應依刑事訴訟法第368條，判決如主文。
本案經檢察官賴建如提起公訴，檢察官侯千姬到庭執行職務。
中    華    民    國   109    年    1     月    21    日
                  刑事第九庭    審判長法  官  潘翠雪
                                      法  官  林庚棟
                                      法  官  陳俞婷
以上正本證明與原本無異。
如不服本判決，應於收受送達後20日內向本院提出上訴書狀，其
未敘述上訴之理由者並得於提起上訴後20日內向本院補提理由書
（均須按他造當事人之人數附繕本）「切勿逕送上級法院」。
                                      書記官  廖純瑜
中    華    民    國    109   年    1     月    21    日
附錄：本案論罪科刑法條全文
毒品危害防制條例第4 條
製造、運輸、販賣第一級毒品者，處死刑或無期徒刑；處無期徒
刑者，得併科新臺幣2 千萬元以下罰金。
製造、運輸、販賣第二級毒品者，處無期徒刑或7 年以上有期徒
刑，得併科新臺幣1 千萬元以下罰金。
製造、運輸、販賣第三級毒品者，處7 年以上有期徒刑，得併科
新臺幣7 百萬元以下罰金。
製造、運輸、販賣第四級毒品者，處5 年以上12年以下有期徒刑
，得併科新臺幣3 百萬元以下罰金。
製造、運輸、販賣專供製造或施用毒品之器具者，處1 年以上7
年以下有期徒刑，得併科新臺幣1 百萬元以下罰金。
前五項之未遂犯罰之。